臺灣臺北地方法院民事判決　九十一年簡上字第七八號
　　上　訴　人　甲○○
　　法定代理人　丙○○
　　訴訟代理人　乙○○
右當事人間請求清償借款事件，上訴人對於中華民國九十年十一月二十九日本院台北
簡易庭九十年度北簡字第一四二六五號第一審判決提起上訴，本院判決如左：
    主      文
上訴駁回。
第二審訴訟費用由上訴人負擔。
    事      實
甲、上訴人方面：
  壹、聲明：
    一、原判決命上訴人給付超過新台幣（下同）三十二萬八千九百元及超過按年息
        百分之五點五計算之利息暨違約金部分均廢棄。
    二、右開廢棄部分，駁回被上訴人在第一審簡易之訴。
  貳、陳述：除與原判決記載相同者，茲引用外，補稱：
  　一、證人黃意芬於原審所證不實在，上訴人於民國九十年二月十九日並未親自前
        往辦理，黃意芬均未告知借款相關事宜，於九十年二月二十三日取上訴人開
        戶印鑑自行加蓋，上訴人不知申請書及借據內容。於當日撥款入上訴人帳戶
        ，上訴人於同年月二十六日提領時發現短少二萬一千一百元，始知受騙，才
        起爭議。
  　二、上訴人申請者為二胎房貸，非信用卡貸款，被上訴人從未告知利息按週年利
        率百分之十八點五計算。
  、證據：除援用第一審所提證據外，補提個人借款調查表、二胎房貸申請書、借
      據、被上訴人致上訴人函為證。
乙、被上訴人方面：
  壹、聲明：駁回上訴。
  貳、陳述：除與原判決記載相同者，茲引用外，補稱：
  　一、帳戶管理費及信用保險費為同類金融產品普遍存在之費用，亦記載在借據明
        顯位置，以上訴人之社會閱歷、智識能力，託言不知誠難相像。
  　二、上訴人申貸時黃意芬曾提醒利率問題，甚至建議二胎房貸利率較高可轉貸，
　　　　然上訴人並未置理，卻反稱黃意芬並未告知。　三、借據上印文係上訴人將
　　　　開戶印鑑交予黃意芬，由黃意芬當上訴人面用印，上訴人卻稱係黃意芬自取
　　　　用印，顯不可採。
　、證據：援用第一審所提證據。
    理      由
一、本件被上訴人起訴主張：上訴人於九十年二月二十三日，向被上訴人借款三十五
    萬元，約定自九十年二月二十三日起至九十五年二月二十三日止分期清償，利息
    按年息百分之十八點五採固定利率計付，遲延履行給付本金或利息時，除仍按上
    開利率計息外，逾期在六個月以內償還者，按照上開利率百分之十加付違約金，
    逾期在六個月以上者，加倍計付，並約定如有停止付款或拒絕承兌或付款者，或
    任何一宗債務不依約清償本金或付息者，債務視為全部到期。詎料上訴人繳納利
    息至九十年五月十七日後，即未依約清償，依上開規定上訴人債務視同全部到期
    ，迄今上訴人尚欠本金三十四萬五千九百八十三元及自九十年五月十八日起按年
    息百分之十八點五計算之利息及違約金迄未清償，爰依消費借貸之法律關係提起
    本件訴訟，訴請上訴人給付三十四萬五千九百八十三元及自九十年五月十八日起
    至清償日止，按年息百分之十八點五計算之利息，並自民國九十年六月十九日起
    至清償日止，其逾期在六個月以內者依上開利率百分之十，逾期在六個月以上者
    ，依上開利率百分之二十計算之違約金。
二、上訴人則以：被上訴人之承辦人並未告知借款應扣除帳戶管理費及信用保險費，
    亦未告知利息按年息百分之十八點五計算，故利息應按年息百分之五．五計算，
    且不應計算違約金，又被上訴人洩露上訴人隱私，應負道德責任等語，資為抗辯
    。
三、被上訴人主張之事實，業據其提出借據、放款歷史交易查詢、放款帳戶主檔查詢
    為證，核屬相符，堪信為真實。上訴人雖以前揭情詞置辯，惟查，系爭借據於起
    始欄位已載明「借款利率按貴行基本放款利率百分之八點四二加碼年息百分之十
    點零八合計百分之十八點五。」、「本借款收取帳戶管理費新台幣伍仟元整及信
    用保險費壹萬陸仟佰元整，並於撥款完成同時自撥款帳戶無摺自動提取。」，
    上訴人既不否認曾在借據上簽名，已足認系爭借據為真正，如上訴人主張其簽名
    時系爭借據為空白之變態事實，自應負舉證之責。次查，證人即系爭借款承辦人
    黃意芬於原審亦證稱：一般的流程都會告知客戶要扣掉帳戶管理費及信用保險費
    ，本件我不記得有無告知，但借據上會填妥三十五萬五千元及一百六千一百元後
    才請上訴人簽名（見原審卷第四十頁）。益見上訴人辯稱承辦人員並未告知應扣
    掉帳戶管理費及信用保險費且簽名時借據為空白云云，並無足採。參諸上訴人為
    三十一年出生，學歷為大學，自新力股份有限公司經理職退休，有上訴人提出之
    個人借款調查表足稽，則以其智識能力及社會經驗，若謂在不清楚借款條件且借
    據為空白之情形下即在借據上簽名，顯與事理有違。再以系爭借款免抵押免保人
    之條件，被上訴人必須承擔較大之風險，自會收取保險費等手續費用，並按較高
    利率計算利息，以平衡其成本及風險，依社會常情，上訴人於貸款時亦應有所體
    認，是上訴人所辯尚難採信。
四、綜上所述，本件被上訴人主張為可採，上訴人所辯均無足取。從而，被上訴人本
    於消費借貸法律關係，請求上訴人給付三十四萬五千九百八十三元及自九十年五
    月十八日起至清償日止，按年息百分之十八點五計算之利息，並自九十年六月十
    九日起至清償日止，其逾期在六個月以內者依上開利率百分之十，逾期在六個月
    以上者，依上開利率百分之二十計算之違約金，為有理由，應予准許。原審判命
    上訴人如數給付，於法並無違誤。上訴意旨指摘原判決不當，求予就原審判決命
    上訴人給付超過三十二萬八千九百元及超過按年息百分之五點五計算之利息暨違
    約金部分均廢棄改判，為無理由，應予駁回。
五、又本件事證已臻明確，兩造其餘主張陳述及所提之證據，均毋庸再予審酌，附此
    敘明。
六、結論：本件上訴為無理由，依民事訴訟法第四百三十六條之一第三項、第四百四
    十九條第一項、第七十八條，判決如主文。
中　　　華　　　民　　　國　　九十一　　年　　　三　　　月　　二十九　　日
                          　　　　　　　民事第四庭審判長法      官　謝明珠
                          　　　　　　　　　　　　　　　法　　　官　孫萍萍
　　　　　　　　　　　　　　　                          法      官　劉又菁
右為正本係照原本作成
本判決不得上訴
中　　　華　　　民　　　國　　九十一　　年　　　三　　　月　　二十九　　日
　　　　　　　　　　　　　　　　　　　　　　　　　　　　法院書記官　黃瓊滿
